【裁判字號】    98,訴,207
【裁判日期】    990514
【裁判案由】    債務不履行損害賠償
【裁判全文】
臺灣士林地方法院民事判決               98年度訴字第207號
原      告  舒資雅國際股份有限公司
法定代理人  丙○○
訴訟代理人  孫劍履律師
複 代理 人  張孝詳律師
被      告  富亨企業有限公司
法定代理人  乙○○
訴訟代理人  朱日銓律師
上列當事人間請求債務不履行損害賠償事件，本院於99年4 月22
日言詞辯論終結，判決如下：
    主      文
原告之訴及假執行之聲請均駁回。
訴訟費用由原告負擔。
    事實及理由
一、原告起訴主張：被告主要業務乃在台販售各種西藥及化工原
    料，並於加拿大設立專製造該等材料之工廠即VivaPharmace
    utical Inc. （下稱Viva廠），而原告之前任負責人柯伯勳
    則為被告之負責人柯江中之子。又原告自柯伯勳擔任負責人
    起，即曾陸續向被告訂購各式各樣之健康食品及原料，被告
    則係以Viva廠負責加工生產之方式供應之，並指示原告將每
    批貨品之價款，分別匯至柯江中及Viva廠之帳戶後，再開立
    相關發票予原告。嗣柯伯勳於96年5 月間離職，表示欲回加
    拿大長住，為可就近處理原告向被告買料等事宜，雙方約定
    先由原告與柯伯勳聯絡、確認買賣細節，再由被告或Viva廠
    提供樣品，由原告匯款至柯江中或Viva廠帳戶，再由Viva廠
    加工生產相關貨品及由被告公司處理運送、進口事項與提供
    申請衛生署核准之各式文件。嗣於97年6 月間，原告之負責
    人丙○○乃照約定方式先以口頭向柯伯勳購買「魔顏3 代」
    粉劑1,000 公斤（下稱系爭產品），並依柯伯勳及被告之指
    示，將貨款計新臺幣（下同）424,736 元（即美金13,000元
    ，依匯率1 美元兌換32.672新臺幣計算）給付予Viva廠，並
    給付空運費、海運費、關稅、營業稅、倉租費及報關費等共
    計250,284 元。惟收受系爭產品後，竟發現該產品存有結塊
    、沾黏，疑似過期之重大瑕疵，縱經柯伯勳之指示包裝為小
    包裝，使原告又分別花費127,241 元及136,500 元包裝並製
    作廣告VCR ，仍無法消除此等情形，致原告銷售之系爭產品
    幾乎全部遭到退貨，而使原告受有938,761 元之損失，因而
    提起本訴等語。並聲明：(一)被告應給付原告938,761 元，及
    自97年12月31日起至清償日止按年息5%計算之利息。(二)前項
    請求，原告願供擔保請准宣告假執行。
二、被告則以：系爭產品之買賣關係，係存於原告與Viva廠之間
    ，而非兩造之間。蓋柯伯勳係Viva廠而非被告之職員；且系
    爭產品乃原告於97年6 月18日以電子郵件向柯伯勳訂購；並
    將定金與尾款均由原告直接電匯予Viva廠。況系爭產品係原
    告直接進口，而非被告向Viva廠進口後轉售予原告。原告亦
    未證明柯伯勳有權代理被告出售系爭產品。更何況，系爭產
    品亦無原告所稱：有無法補正之重大瑕疵，否則系爭產品包
    裝時有流動性不足之情形下，原告豈能於事後還將系爭產品
    運至香港再運回台灣，並交由詠吉工業公司重新包裝，且還
    製作電視購物之VCR ，甚至一直販賣至97年11月底？被告從
    未就系爭產品之品質向原告提出任何聲明保證，至於原告所
    提出僅係一紙產品說明書，該產品說明書未提到任何保證字
    樣，故原告不得依民法第360 條之規定向被告請求損害賠償
    。原告既未證明被告有何歸責事由，且原告亦未通知被告進
    行補正等語置辯。並聲明：求為判決駁回原告之訴及假執行
    之聲請，如受不利之判決，願供擔保免為假執行。
三、本件經兩造協議後簡化爭點如下：
  甲、兩造所不爭執之事項：
    (一)92年10月至93年2 月為止，原告陸續購買VIVA廠製造之產
      品，包括「Liver pa Capsules 」、「Natumin Capsules
      」、「Royalin Capsules」、「Senecar Capsules」、「
      Grand C+E Cap 」、「Vivaopc Capsule 」、「Saweti n
      Capsules」、「GlucosanTablets 」、「LEKIB AN Gluc-
      osamine Capsules」等10餘種健康食品，且曾將部分貨款
      匯至被告之負責人乙○○之台灣中小企銀士林分行第0000
      0000000 號之帳戶內（詳本院卷第90頁），被告並曾因此
      就相關貨款開立金額高達1,256,715 元之發票（本院卷第
      91-92 頁）予原告。
    (二)本件原告曾購買系爭產品，價款合計美金13,000元，依97
      年12月18日之匯率32.672計算，總貨款為424,736 元，而
      系爭產品原告已於97年8 月1 日之前收受。
    (三)下列之貨款與各項費用共計938,761元：
      1.原告為了進口系爭產品至台灣而支出之空運費、海運費
        各為103,501 元及19,537元。
      2.原告為了進口系爭產品而支出之海陸關稅、海陸營業稅
        各為57,663元及12,493元。
      3.原告為了進口系爭產品而支出之倉租費為27,978元；另
        支出之海關規費、商品檢驗費、商檢手續費、報關費、
        理貨費、車輛運費、驗關工資、網路服務費共計29,112
        元。
      4.原告委託訴外人即國端實業有限公司與詠吉工業有限公
        司包裝系爭產品之費用為127,241 元。
      5.原告為了於東森購物台銷售系爭產品而委託訴外人即敦
        煌傳播有限公司製作廣告ＶＣＲ之費用為136,500 元。
      6.原告所曾購買粉劑即系爭產品，總貨款為424,736 元。
    (四)原告係將「青春錠」之訂金及尾款分別支付予VIVA及被告
      ，被告收取尾款計141,776 元後，曾就「青春錠」之總貨
      款即248,632 元開立發票予原告。
    (五)被告曾提供「青春錠」之核備函予原告。
    (六)本件若原告勝訴，則法定遲延利息自97年12月31日起算。
    (七)原告公司之英名名稱為VIELA INTERNATIONAL INC.（詳本
      院卷第85頁）。
    (八)青春碇是碇劑，而系爭產品是粉末，原告公司有系爭產品
      粉劑的核備函，但碇劑原告公司沒有核備函。
    (九)系爭產品原告係97年6 月1 日訂貨，97年8 月1 日收受系
      爭產品，並於97年8 月2 日發現系爭產品有問題。
  乙、兩造所爭執之事項：
    (一)原告是否向被告訂購系爭產品？
    (二)系爭產品是否有瑕疵？而該瑕疵是否不具被告所保證的品
      質？
    (三)如被告有向原告訂購系爭產品，原告因被告債務不履行所
      受損害為何？
四、經查：
（一）原告是否向被告訂購系爭產品？
  １、按請求履行債務之訴，除被告自認原告所主張債權發生原
      因之事實外，應先由原告就其主張此項事實，負舉證之責
      任，必須證明其為真實後，被告於其抗辯事實，始應負證
      明之責任，此為舉證責任分擔之原則。最高法院43年度台
      上字第377 號判例參照。又上訴人係否認曾與被上訴人訂
      立買賣某號股份之契約，提起消極確認之訴，按照舉證責
      任分配之原則，應由主張買賣契約存在之被上訴人，就訂
      立買賣契約之事實負舉證之責。最高法院28年度上字第11
      號判例參照。
  ２、原告主張：伊向被告購買系爭產品，並於97年8 月1 日前
      收受系爭產品。然為被告所否認，並辯稱：其並未曾販售
      系爭產品予原告，原告係直接向加拿大Viva公司訂購系爭
      產品。則揆諸上揭判例意旨說明，自應由原告就系爭產品
      訂立買賣契約一事負舉證之責。
  ３、經查：被告公司未曾給付過柯伯勳薪資，並經柯伯勳藉以
      申報所得一事，此有財政部財稅資料中心函（詳本院卷第
      17 7、178 頁）及稅務電子閘門所得調件明細表（詳本院
      卷第179-183 頁）在卷可按；另被告公司未曾替柯伯勳投
      保勞工保險一事，亦有勞工保險局函（詳本院卷第188 頁
      ）在卷可憑，則柯伯勳並非被告公司員工一事，應可認定
      。又原告於本院99年4 月22日言詞辯論時自陳：「伊係口
      頭透過柯伯勳向被告公司下訂單購買系爭產品」（詳本院
      卷第235 頁背面）；且「其發現產品有問題後，是與柯伯
      勳聯繫處理後續事宜」（詳本院卷第236 頁）。是依原告
      上揭陳詞內容以觀，原告並非直接向被告公司購買系爭產
      品，而係透過柯伯勳購買系爭產品。復佐以柯伯勳並非被
      告公司員工，亦如上述，則原告是否係向被告公司購買系
      爭產品？即令人置疑。
  ４、另查，依原告所提之匯款單（即證七，詳本院卷第42頁）
      ，其文字上即記載青春錠的貨款匯款單。是依該等文字記
      載內容以觀，兩造間因青春錠之交易而有資金往來，原告
      進而執有被告所開立之統一發票，自屬有據。然青春錠並
      非系爭產品，則同理，若原告係向被告購買系爭產品，自
      應依同等付款方式將款項匯至被告，再取得被告所開立之
      統一發票，方屬的論。然依原告所提之賣匯水單（詳本院
      卷第8-9 頁）內容以觀，其匯款人為原告，而受款人卻為
      Viva廠，並非被告。是以，若原告係向被告購買系爭產品
      ，理應同青春錠之交易模式，直接將款項匯至被告後，再
      取得被告所開立之統一發票。然原告卻未提出該等文件，
      則原告是否向被告購買系爭產品，更令人置疑。
  ５、末查，證人甲○○結證稱：「只知道是原告公司在東森購
      物頻道銷售系爭產品，但系爭產品原告向誰購買，不清楚
      。」（詳本院卷第160 頁背面）；又證人戊○○即原告公
      司員工亦證稱：「整個交易過程我沒有看過被告公司的負
      責人，被告公司是由一個自稱柯伯勳的人為代表接洽」（
      詳本院卷第172 頁背面）；另證人丁○○亦證稱：「柯柏
      勳離開原告公司後，原告公司即未再向被告公司訂購相關
      產品」（詳本院卷第201 頁背面）、「柯柏勳未在被告公
      司任職過」（詳本院卷第202 頁）。是綜合審酌證人甲○
      ○、戊○○、丁○○之上揭結證內容可知，證人無法證明
      原告係向被告購買系爭產品，而原告係向柯伯勳接洽系爭
      產品之交易，且柯伯勳未任職被告公司。是以，揆諸上揭
      判例意旨說明，原告並未就系爭產品係與被告訂立買賣契
      約一事負舉證之責，則其主張係向被告訂購系爭產品一事
      ，自屬無據。
（二）綜上所述，原告既非向被告購買系爭產品，業如上述，則
      原告主張被告債務不履行並應負損害賠償之責，即無理由
      。至兩造之爭點(二)系爭產品是否有瑕疵？而該瑕疵是否不
      具被告所保證的品質？爭點(三)如被告有向原告訂購系爭產
      品，原告因被告債務不履行所受損害為何？於訴訟判決結
      果已不生影響，爰不再逐一論述，併此敘明。
五、從而，原告本於上揭原因事實，依民法第226 、227 、360
    條之規定，請求被告應給付如其聲明所示之款項及法定遲延
    利息，即無理由，應予駁回。又原告之訴既經駁回，其假執
    行之聲請即失所依據，應併予駁回。
六、本件判決基礎已臻明確，兩造其餘爭執事項及所提出之攻擊
    防禦方法暨訴訟資料，經核與判決基礎不生影響，爰不一一
    論駁，附此敘明。
七、訴訟費用負擔之依據：民事訴訟法第78條。
中    華    民    國    99    年    5     月    14    日
                  民事第一庭  法  官  陳梅欽
以上正本證明與原本無異。
如對本判決上訴，應於判決送達後20日內向本院提出上訴狀。
中    華    民    國    99    年    5     月    17    日
                              書記官  謝金宏

司法院資訊處製作；財團法人民間司法改革基金會備份。
